【裁判字號】    98,訴,1026
【裁判日期】    981229
【裁判案由】    偽證
【裁判全文】
臺灣屏東地方法院刑事判決              98年度訴字第1026號
公  訴  人  臺灣屏東地方法院檢察署檢察官
被      告  甲○○
上列被告因偽證案件，經檢察官提起公訴（98年度偵字第4807號
），本院判決如下：
    主  文
甲○○無罪。
    理  由
一、公訴意旨略以：被告甲○○於民國98年5 月15日及98年5 月
    20日，於臺灣屏東地方法院檢察署96年度偵字第7499號被告
    許明正涉嫌販賣毒品案件偵查中，出庭作證，經具結後，明
    知門號0000-000000 號行動電話於附表一所列時間之通聯錄
    音內容係渠與許明正之對話，且此與案情有重要關係，竟虛
    偽陳述稱：不知道通聯錄音係何人間之通話云云，足以影響
    於偵查之結果，因認被告涉有刑法第168 條之偽證罪嫌。
二、按犯罪事實應依證據認定之，無證據不得認定其犯罪事實，
    不能證明被告犯罪者，應諭知無罪之判決，刑事訴訟法第15
    4 條第2 項、第301 條第1 項分別定有明文。次按刑事訴訟
    法上所謂認定犯罪事實之證據，係指足以認定被告確有犯罪
    行為之積極證據而言，如未能發現相當證據或證據不足以證
    明，自不能以推測或擬制之方法，以為裁判基礎。再者，認
    定不利於被告之事實，須依積極證據，苟積極證據不足為不
    利被告之認定時，即應為有利於被告之認定，更不必有何有
    利之證據；被告否認犯罪事實所持之辯解，縱屬不能成立，
    仍非有積極證據足以證明其犯罪行為，不能遽為有罪之認定
    ，亦不能以推測或擬制之方法以為裁判基礎（最高法院30年
    上字第816 號判例意旨、84年台上字第2677號判決意旨參照
    ）。又檢察官對於起訴之犯罪事實，應負提出證據及說服之
    實質舉證責任。倘其所提出之證據，不足為被告有罪之積極
    證明，或其指出證明之方法，無從說服法院以形成被告有罪
    之心證，基於無罪推定之原則，自應為被告無罪判決之諭知
    （最高法院92年台上字第128 號判例意旨參照）。另刑法第
    168 條規定證人依法作證時，必須對案情有重要關係之事項
    ，為虛偽之陳述，始負偽證罪之責，所謂於案情有重要關係
    之事項，係指該事項之有無，足以影響裁判之結果者而言，
    苟其事項之有無，與裁判之結果無關，縱其陳述虛偽，亦難
    令負該項罪責（最高法院29年上字第2341號、71年台上字第
    8127號判例意旨及85年度台上字第3201號、94年度台上字第
    896號判決意旨參照）。
三、再按被告以外之人於審判外之陳述，雖不符刑事訴訟法第15
    9 條之1 至第159 條之4 之規定，而經當事人於審判程序同
    意作為證據，法院審酌該言詞陳述或書面陳述作成時之情況
    ，認為適當者，亦得為證據。當事人、代理人或辯護人於法
    院調查時知有第159 條第1 項不得為證據之情形，而未於言
    詞辯論終結前聲明異議者，視為有前項之同意，同法第159
    條之5 第1 項、第2 項定有明文。立法意旨在於傳聞證據未
    經當事人之反對詰問予以核實，原則上先予排除，惟若當事
    人已放棄反對詰問權，於審判程序中表明同意該等傳聞證據
    可作為證據，基於尊重當事人對傳聞證據之處分權，及證據
    資料愈豐富，愈有助於真實發見之理念，且強化言詞辯論主
    義，使訴訟程序得以順暢進行，上開傳聞證據亦均具有證據
    能力。查本案據以認定被告犯罪事實存否之被告以外之人之
    言詞或書面陳述，被告及檢察官於本院審理時，均同意作為
    證據，且於本院言詞辯論終結前，均未聲明異議，而本院審
    酌該言詞陳述及書面陳述作成之情況，未見有何不適當之情
    形，是依前開規定，均得為證據。
四、檢察官認被告涉有偽證罪嫌，無非係以許明正之陳述、被告
    與許明正間之通話錄音，及被告先後於98年5 月15日、98年
    5 月20日偵查中，以證人身分具結後之陳述暨各次作證時簽
    具之證人結文等資料，茲為論罪依據。訊據被告固坦承於偵
    查中證述如上之內容，惟否認有何偽證犯行，辯稱：未曾使
    用門號0000-000000 號行動電話，確實不知附表一所示時間
    ，係何人持用該行動電話與何人通話，伊於偵查中係依實陳
    述等語。經查，被告前於另案因販賣第一級毒品犯行，經臺
    灣高等法院高雄分院以97年度上更一字第153 號判決判處有
    期徒刑20年，嗣經最高法院以97年度台上字第5951號判決駁
    回被告上訴而確定，該案中係認定被告於95年10月21日下午
    2 時許，使用門號0000-000000 號行動電話與吳念慈聯絡出
    售第一級毒品海洛因予吳念慈之事宜；復於於96年1 月10日
    下午5 時28分許，由林鳳雀以門號0000-000000 號行動電話
    撥打被告使用門號0000-000000 號行動電話，表示購買第一
    級毒品，並相約交易時間、地點；被告另於96年1 月23日上
    午11時29分許，因黃勤能以門號0000-000000 號行動電話撥
    打所使用門號0000-000000 號行動電話表示購買第一級毒品
    海洛因，雙方約定交易時間、地點後，被告即推由一與之具
    有販賣第一級毒品犯意聯絡之成年男子，於同日中午12時20
    分許至約定地點交付第一級毒品海洛因與黃勤能；並依該案
    卷內監聽資料認定被告曾於附表二所示時間，持門號0000-0
    00 000號行動電話，分別與林鳳雀、黃勤能等人，有如附表
    二所示對話內容等情，有上開判決在卷可證（參本院卷第26
    至30頁），固足認定被告辯詞關於未曾使用門號0000-00000
    0 號行動電話乙節，容有疑義；且以附表一編號一所示通話
    時間，與附表二編號2 所示最後通話時間，相距未及2 分鐘
    ，即於上開2 時點持用門號0000-000000 號行動電話之人，
    應係同一人或相互認識、知悉之人，亦可見被告辯稱：不知
    如附表一編號1 所示時間，係何人使用門號0000-000000 號
    行動電話云云，洵難採信。然因如附表一所示通訊監察錄音
    光碟檔案，經輸入儀器檢視分析結果，認其語音樣品品質不
    佳，不符鑑定需求，無法從事聲紋比對，有內政部警政署刑
    事警察局98年10月14日刑鑑字第0980142570 號 函附卷足憑
    （參本院卷第40頁）；復遍查檢察官起訴移送之全部案卷，
    均未見起訴書證據清單編號1 所列載之證人許明正之證詞；
    且犯罪事實所訴被告許明正涉嫌販賣毒品案件之臺灣屏東地
    方法院檢察署96年度偵字第7499號偵查卷宗，經本院調借無
    果，承辦檢察官以偵查不公開為由，僅檢借被告於98年5 月
    15日、98年5 月20日之訊問筆錄過院。則依卷內現存證據資
    料，實無從認定附表一編號2 至6 所示門號0000-000000 號
    行動電話之通聯紀錄，究係何人間之通話；及被告或與被告
    相識之人於附表一編號1 所示時間，持用門號0000-000000
    號行動電話之通話對象確為許明正。矧觀諸如附表一所示通
    聯之通訊監察譯文（見臺灣屏東地方法院檢察署96年度偵字
    第7499號偵查卷影印本第13頁背面、第14至16頁），內容不
    過係發受話者相約見面及代為取交、送達若干物品至第三人
    處，在別無其他證據可資參佐之情形下，難以逕自認定渠等
    實際取交之時間，或確實交付之物品為何。再因客觀上，依
    檢察官起訴被告之案卷及本院依職權調閱所得資料，未見足
    資判斷許明正係於何時、何地、何方式、以若干代價、販賣
    何種毒品與誰之證據；是在許明正部分尚未經起訴移送，又
    調卷無果，無法審閱其可能之涉嫌內容之情形下，實無從窺
    知本案起訴書所指「被告許明正涉嫌販賣毒品案件」之內容
    為何。職此，縱然認為被告曾於附表一所示時間，使用門號
    0000-000000 號行動電話與許明正聯絡，然尚無法逕認此節
    與「被告許明正涉嫌販賣毒品案件」是否有關，更無從判斷
    是否屬與案情有重要關係之事項；洵無從臆測未來許明正是
    否起訴；又如經起訴，被告所證上開事項對於繫屬法院裁判
    之結果，是否足生如何之影響；或推斷是否已對於檢察官偵
    查結果產生如何之影響。準此，被告前揭辯解雖有難以採信
    之處，然因本件被告於偵查中以證人身分具結作證之際，所
    證情節是否全然虛偽；是否屬於案情有重要關係之事項；該
    事項之有無，是否足以影響裁判之結果，均無積極證據足以
    為不利於被告之認定。綜上，被告否認犯罪事實所持之辯解
    固有疑義，惟因依檢察官所提出之證據，不足為被告有罪之
    積極證明。此外，復查無其他證據足證被告有何偽證犯行，
    揆諸首開判決、判例意旨及說明，當認被告之犯罪嫌疑不足
    ，依法應為被告無罪之諭知。
據上論斷，應依刑事訴訟法第301條第1項，判決如主文。
本案經檢察官潘國威到庭執行職務。
中    華    民    國    98    年    12    月    29    日
                  刑事第三庭  審判長法  官  邱明弘
                                    法  官  李珮妤
                                    法  官  戴韻玲
以上正本證明與原本無異。
如不服本判決應於收受判決後10日內向本院提出上訴書狀，並應
敘述具體理由；其未敘述上訴理由者，應於上訴期間屆滿後20日
內向本院補提理由書（均須按他造當事人之人數附繕本）「切勿
逕送上級法院」。
中    華    民    國    98    年    12    月    29    日
                                    書記官  張語恬
附表一
┌──────────────────────────────────────┐
│門號0000-000000號行動電話通聯資料                                           │
├──┬────────────────────┬──────────────┤
│編號│時間                                    │備註                        │
├──┼────────────────────┼──────────────┤
│1   │96年1 月23日中午12時22分5 秒            │譯文編號：08-122            │
├──┼────────────────────┼──────────────┤
│2   │96年1 月30日上午9 時0 分26秒            │譯文編號：09-130            │
├──┼────────────────────┼──────────────┤
│3   │96年1 月31日上午10時33分44秒            │譯文編號：09-136            │
├──┼────────────────────┼──────────────┤
│4   │96年1 月31日中午12時27分16秒            │譯文編號：09-139            │
├──┼────────────────────┼──────────────┤
│5   │96年2 月1 日上午9 時29分35秒            │譯文編號：09-144            │
├──┼────────────────────┼──────────────┤
│6   │96年2 月1 日上午10時28分4 秒            │譯文編號：09-146            │
└──┴────────────────────┴──────────────┘
附表二
┌──┬────────┬──────────────────────────┐
│編號│  通話時間      │      通   話   內   容                             │
├──┼────────┼──────────────────────────┤
│ 1  │96年1 月10日下午│甲○○：喂。                                        │
│    │5 時28分26秒    │林鳳雀：向你反應一下。                              │
│    │                │甲○○：嗯。                                        │
│    │                │林鳳雀：東西好像少了一點。                          │
│    │                │甲○○：嗯。                                        │
│    │                │林鳳雀：東西好像少了一點。                          │
│    │                │甲○○：都一樣呀！                                  │
│    │                │林鳳雀：不過我有感覺我用凸的感到比較少這樣，快一點現│
│    │                │        在要在那裡？                                │
│    │                │甲○○：在那裡喔。                                  │
│    │                │林鳳雀：啊......哪裡？哪裡啊？                      │
│    │                │甲○○：嗯。                                        │
│    │                │林鳳雀：哪裡啊？                                    │
│    │                │甲○○：一樣啦。                                    │
│    │                │林鳳雀：喔好好，馬上過去喔。                        │
│    │                │甲○○：好。                                        │
├──┼────────┼──────────────────────────┤
│ 2  │96年1 月23日上午│黃勤能：拿一啦。                                    │
│    │11時29分13秒    │甲○○：等一會好不好。                              │
│    │                │黃勤能：等多久。                                    │
│    │                │甲○○：20分鐘。                                    │
│    │                │黃勤能：那我開到恆春剛好。                          │
│    │                │甲○○：好。                                        │
│    ├────────┼──────────────────────────┤
│    │96年1 月23日中午│黃勤能：到了沒呀。                                  │
│    │12時20分15秒    │甲○○：我叫明振仔（音譯）拿過去了。                │
│    │                │黃勤能：好啦。                                      │
└──┴────────┴──────────────────────────┘

司法院資訊處製作；財團法人民間司法改革基金會備份。
